【裁判字號】    95,判,102
【裁判日期】    950125
【裁判案由】    營利事業所得稅
【裁判全文】
最  高  行  政  法  院  判  決
                                     95年度判字第00102號
上  訴  人  巨象實業有限公司
代  表  人  甲○○
訴訟代理人  吳奎新律師
複 代理 人  鍾賢斌律師
被 上訴 人  財政部臺灣省北區國稅局
代  表  人  許虞哲
                          送達代收人  乙○○
上列當事人間因營利事業所得稅事件，上訴人對於中華民國93年
6月24日臺北高等行政法院92年度訴字第1812號判決，提起上訴
，本院判決如下：
    主  文
上訴駁回。
上訴審訴訟費用由上訴人負擔。
    理  由
一、上訴人於原審起訴主張：緣上訴人83年度營利事業所得稅結
    算申報，申報全年所得額為新台幣（下同）568,423元，被
    上訴人初查以上訴人漏報營業收入66,392元，及營業成本部
    分帳載無法核對，乃依同業利潤標準毛利率核定，與出售租
    賃機械損失分10年攤計，並剔除非屬上訴人使用之器具折舊
    ，核定全年所得額為19,898,103元。惟上訴人在原查階段已
    依規定提示相關帳證。次查上訴人行業標準代號為6118-11
    ，當年度同業利潤標準淨利率為9%，而被上訴人核定之營業
    淨利率竟然為9.2%，顯與營利事業所得稅查核準則（以下簡
    稱查核準則）第6條第1項但書規定未合。請撤銷訴願決定及
    原處分等語。
二、被上訴人則以：查上訴人並未提出相關帳證證明其申報金額
    屬實，是被上訴人乃依當年度同業利潤標準核定其所得。又
    上訴人實際營業為土方開挖、廢土運棄、回填等，以轉包榮
    工處、捷運、北二高、基隆河整治、工業區開挖工程為主，
    訂有工程合約，行業代號應為4900-16，土方工程，其同業
    利潤標準淨利率為10%，被上訴人核定之淨利率9.2%，並未
    超過查核準則第6條但書規定之限額等語，資為答辯。
三、原審斟酌全辯論意旨及調查證據結果，以：查本件被上訴人
    於復查時，在89年3月20日通知上訴人於89年3月29日提示帳
    證文據供核，然上訴人逾期未提示帳證，嗣於訴願時，被上
    訴人復於89年11月10日通知上訴人於同年月20日提示帳簿憑
    據，惟上訴人於90年12月4日向被上訴人借回系爭83年度全
    部帳簿文據，並聲明於90年12月10日前送回，如逾期未為歸
    還，同意依查得資料核定，但逾期仍未提示帳證，亦未歸還
    其帳簿文據，因上訴人帳載不完備，憑證不齊全，致無法查
    核，遂按同業利潤標準據以核定之事實，有通知函暨掛號郵
    件收件回執、上訴人談話記錄及申請書等影本在卷為憑，並
    為上訴人所不爭，自堪認為真正。迨本院言詞辯論時，上訴
    人所提憑證因乏帳簿、文據資料致無法勾稽核對，已經被上
    訴人訴訟代理人陳述在卷，是上訴人所稱本件帳證可資查核
    勾稽，委無可採。上訴人空言主張帳證可供查核，然並未提
    出其他積極證據以實其說，揆之前行政法院39年判字第2號
    判例意旨，自難謂其已盡舉證責任，所言殊難採信，故系爭
    營業成本即無從據以查核，從而被上訴人以上訴人經通知提
    示帳證文據供核，逾期未為提示，乃依所得稅法第83條規定
    ，按同業利潤標準核定營業成本，另出售租賃機械損失分10
    年攤計，並剔除非屬上訴人使用之器具折舊暨核定全年所得
    額，並無違誤，因將訴願決定及原處分予以維持，駁回上訴
    人之訴，核無違誤。
四、上訴論旨復執前詞，稱：本件上訴人因業務需要，固向被上
    訴人借回83年度全部帳簿文據，惟先前被上訴人已持有該帳
    簿文據超過一年，已足夠時間供被上訴人查核。且上訴人之
    訴訟代理人於原審言詞辯論期日，亦當庭將相關帳證提示與
    被上訴人查核，當時雖因缺乏帳冊而無法勾稽核對，惟原判
    決亦應於判決內詳述理由。再上訴人於起訴時即已主張被上
    訴人認成本無法核對及認定生財器具為私有部分為爭執，原
    審竟未詳加調查。況上訴人行業代號為6118─11，當年度同
    業利潤淨利9%，被上訴人竟核定上訴人之營業淨利率為9.2%
    ，顯有違誤等語，指摘原判決除適用法規不當外，並有判決
    理由矛盾及判決理由不備之違背法令云云。
五、本院查：按「稽徵機關進行調查或復查時，納稅義務人應提
    示有關各種證明所得額之帳簿、文據；其未提示者，稽徵機
    關得依查得之資料或同業利潤標準，核定其所得額。」、「
    本法第八十三條所稱之帳簿文據，其關係所得額之一部或關
    係課稅年度中某一期間之所得額，而納稅義務人未能提示者
    ，稽徵機關得就該部分依查得資料或同業利潤標準核定其所
    得額。」所得稅法第83條第1項、所得稅法施行細則第81條
    定有明文。而其所謂未提示，兼指帳簿文據全部未提示，或
    雖提示而有不完全、不健全或不相符者之情形，亦有本院61
    年判字第198號判例可資參照。又按「帳簿文據，其關係所
    得額之一部而未能提示者，依所得稅法施行細則第八十一條
    之規定辦理。」，復為查核準則第6條第1項前段所規定。又
    按當事人主張事實，須負舉證責任，倘其所提出之證據，不
    足為主張事實之證明，自不能認其主張之事實為真實。本院
    39年判字第2號著有判例。經查本件上訴人於訴願時，因業
    務需要於93年12月4日向被上訴人借回83年度全部帳簿文據
    ，並聲明於90年12月10日前送回被上訴人，如逾期未歸還，
    同意依查得資料核定，此有上訴人談話記錄及申請書附原處
    分案可稽，惟上訴人逾期未提示，被上訴人自無從就上訴人
    主張加以審酌，揆諸前開說明，而依上訴人同業利潤標準，
    核定其所得額，即無違誤，上訴人稱該相關帳簿文據已在被
    上訴人處年餘，被上訴人應已可查核，為無可採。另上訴人
    於原審言詞辯論時，所提憑證因乏帳冊文簿資料致無法勾稽
    核對，已經被上訴人訴訟代理人陳述在卷，致被上訴人無法
    就上訴人所稱本件帳證而為查核勾稽，業據原審判決敘明甚
    詳，上訴人猶稱原判決未予敘明，委無可採。再上訴人既無
    法提供全部帳簿文據，以供被上訴人查核勾稽，已如前述，
    從而被上訴人主張因上訴人部分未提供合約及發票致無從查
    核上訴人之營業成本及剔除私人生財器具之費用，即無不合
    。又查上訴人實際營業為土方開挖、廢土運棄、回填等，以
    轉包榮工處、捷運、北二高、基隆河整治、工業區開挖工程
    為主，訂有工程合約，行業代號應為4900─16土方工程，非
    其主張之6118─11汽車貨運，4900─16土方工程同業利潤標
    準淨利率為10%，被上訴人核定之淨利率9.2%，並未超過查
    核準則第6條但書規定之限額，綜上，被上訴人以上訴人經
    通知提示帳證文據供核，逾期未為提示，乃依所得稅法第83
    條規定，按同業利潤標準核定營業成本，另出售租賃機械損
    失分10年攤計，並剔除非屬上訴人使用之器具折舊暨核定全
    年所得額，並無違誤，訴願決定予以維持，亦無不合，因將
    原決定及原處分均予維持，駁回上訴人之訴，核無違誤。上
    訴論旨，仍執前詞，指摘原判決違誤，求予廢棄，難認有理
    由，應予駁回。
據上論結，本件上訴為無理由，爰依行政訴訟法第255條第1項、
第98條第3項前段，判決如主文。
中    華    民    國    95    年    1     月     25   日
                  第三庭審判長法  官  徐  樹  海
                              法  官  黃  合  文
                              法  官  吳  明  鴻
                              法  官  林  茂  權
                              法  官  鄭  小  康
以  上  正  本  證  明  與  原  本  無  異
中    華    民    國    95    年    1     月    26    日
                              書記官  郭  育  玎


司法院資訊處製作；財團法人民間司法改革基金會備份。
